臺灣臺北地方法院民事判決
111年度訴字第313號
原      告  黃宣淇  

訴訟代理人  呂秋𧽚律師
複代理人    蕭維冠律師
被      告  張珮綺  

訴訟代理人  魏正棻律師
            陳毓婷律師
複代理人    李鈺婷律師
            莊瀅臻律師
上列當事人間損害賠償事件，本院於民國111年11月23日言詞辯
論終結，判決如下：
    主  文
一、被告應給付原告新臺幣參拾萬元，及自民國一百一十年十二
    月三日起至清償日止，按週年利率百分之五計算之利息。
二、原告其餘之訴駁回。
三、訴訟費用由被告負擔十分之三，餘由原告負擔。
四、本判決第一項得假執行；被告如以新臺幣參拾萬元為原告預
    供擔保，得免為假執行。
五、原告其餘假執行之聲請駁回。  
    事實及理由
壹、程序方面
　　按因侵權行為涉訟者，得由行為地之法院管轄，民事訴訟法
    第15條第1項定有明文。又所謂行為地，凡為一部實行行為
    或其一部行為結果發生之地皆屬之（最高法院56年台抗字第
    369號判決意旨、臺灣高等法院暨所屬法院100年法律座談會
    民事類提案第33號研討結果參照）。查原告主張被告有如附
    表所示之侵權行為而提起本件訴訟，原告主張發生侵權行為
    地點之一為被告現居地之臺北市中山區，則依上述法律規定
    ，本院自有管轄權，合先敘明。
貳、實體方面
一、原告主張：原告與訴外人詹舜凱（下以姓名稱）於民國106
    年2月6日結婚，被告明知詹舜凱有婚姻關係存續中，與詹 
    舜凱有如附表所述之行為，就原告婚姻關係信賴及穩定產生
    極大傷害，原告因此身心受創並患上急性壓力反應合併睡眠
    障礙症，受有極大精神上痛苦，為此，爰依民法第184條第1
    項前段、後段、第195條第1項、第3項規定，請求被告負擔
    侵權行為損害賠償責任等語。並聲明：⑴被告應給付原告新
    臺幣（下同）100萬元，及自起訴狀繕本送達翌日起至清償
    日止，按週年利率5％計算之利息。㈡願供擔保，請准宣告假
    執行。
二、被告則以：被告於110年7月前往詹舜凱負責之OKiii studio
    髮廊（下稱系爭髮廊）任職，斯時被告並不知其為有配偶之
    人，經其追求而與之有頻繁互動，於同年9月間原告出現於
    髮廊，被告始知詹舜凱為有配偶之人，被告當下即與詹舜凱
    斷絕聯絡，並因此向原告表示歉意，被告並無侵害原告配偶
    權之故意、過失，且原告所提出之證據亦無法推論原告主張
    之事實；縱認被告有侵害原告之配偶權，原告請求之慰撫金
    額亦屬過高。等語，資為抗辯。並聲明：⑴原告之訴駁回。⑵
    如受不利判決，願供擔保請准宣告免為假執行。
三、兩造不爭執之事項：
　㈠原告與詹舜凱於106年2月6日結婚，有原告之戶口名簿在卷可
    查（見本院卷一第31頁）。
　㈡就原證9中社群軟體Instagram（下稱IG）中顯示之大頭貼為
    被告本人，為兩造所不爭執並有IG畫面截圖在卷可考（見本
    院卷一第121頁、卷二第608頁）。
四、得心證之理由：
    原告主張被告於知悉詹舜凱為有配偶之人之情況下，為附表
    所示行為而不當交往發展婚外情，已侵害基於配偶關係之身
    分法益，致原告受有損害，依民法第184條第1項前段、後段
    及第195條第1項、第3項規定，請求被告賠償所受損害等語
    ，被告則以前揭情詞置辯。是本件應審究者厥為：㈠被告上
    開行為是否不法侵害原告基於配偶關係所生之身分法益，且
    情節重大？㈡若是，則原告請求被告賠償精神慰撫金100萬元
    ，有無理由？以下分述之：
  ㈠被告上開行為是否不法侵害原告基於配偶關係所生之身分法
    益，且情節重大？
  　1.按因故意或過失，不法侵害他人之權利者，負損害賠償責
      任。故意以背於善良風俗之方法，加損害於他人者亦同；
      不法侵害他人之身體、健康、名譽、自由、信用、隱私、
      貞操，或不法侵害其他人格法益而情節重大者，被害人雖
      非財產上之損害，亦得請求賠償相當之金額。前二項規定
      ，於不法侵害他人基於父、母、子、女或配偶關係之身分
      法益而情節重大者，準用之，民法第184條第1項、第195
      條第1項、第3項分別定有明文。而民法第184條第1項前段
      規定，以權利之侵害為侵權行為要件之一，故有謂非侵害
      既存法律體系所明認之權利不構成侵權行為，惟同法條後
      段規定，故意以背於善良風俗之方法加害於他人者，亦同
      ，則侵權行為係指違法以及不當加損害於他人之行為而言
      ，至於侵害係何權利，要非所問；而所謂違法以及不當，
      不僅限於侵害法律明定之權利，即違反保護個人法益之法
      規，或廣泛悖反規律社會生活之根本原理的公序良俗者，
      亦同；按婚姻制度具有維護人倫秩序、性別平等、養育子
      女等社會性功能，且因婚姻而生之永久結合關係，亦具有
      使配偶雙方在精神上、感情上與物質上互相扶持依存之功
      能。故國家為維護婚姻，非不得制定相關規範，以約束配
      偶雙方忠誠義務之履行（司法院釋字第791號解釋參照）
      。是以維護婚姻忠誠義務之目的言，其主要內容應在於維
      護配偶間親密關係之排他性，不許有配偶者與第三人間發
      生性行為而破壞婚姻關係，是於婚姻關係存續中，實不容
      認他人對婚姻本質加以破壞，倘有予以干擾或侵害者，即
      屬破壞基於婚姻配偶關係之生活圓滿、安全及幸福法益，
      該等行為與婚姻配偶權益所受之損害間自有相當因果關係
      。倘明知為他人配偶卻故與之交往，其互動方式依社會一
      般觀念，已足以動搖婚姻關係所重應協力保持共同生活圓
      滿安全幸福之忠實目的時，不得謂非有以違背善良風俗之
      方法，加損害於他人之故意，茍配偶確因此受非財產上之
      損害即精神上痛苦，自亦得依法請求賠償。是倘夫妻任一
      方與他人間存有逾越結交普通朋友等一般社交行為之不正
      常往來，其行為已逾社會一般通念所能容忍之範圍，已達
      破壞婚姻共同生活之圓滿安全及幸福之程度，倘其情節重
      大，違反忠誠義務之一方及該他人即應依上開規定，共同
      負非財產上即精神慰撫金之損害賠償責任。
    ⒉本件被告雖否認於附表所示行為時知悉詹舜凱為有配偶之
      人。惟被告不爭執原證9大頭貼所示之人為其本人（見本
      院卷二第608頁），故由原證9、10（見本院卷一第121至1
      27頁）可知被告係經常使用IG之人。又被告受僱於詹舜凱
      而同在系爭髮廊工作，被告更稱受詹舜凱熱烈追求，則以
      被告使用IG的習慣，應會追蹤關注詹舜凱使用之IG帳號。
      而詹舜凱IG帳號標示其臉書帳號，臉書帳號更呈現其與原
      告及小孩合照，並記載「謝謝太太小孩家人夥伴客人朋友
      這一年的照顧陪伴」，則有詹舜凱使用之IG帳號及臉書帳
      號資料可參（見本院卷一第129至131頁），故以被告所稱
      其初任到職即受老闆青睞有加、熱烈追求，自會經由慣常
      使用之社群平台與詹舜凱聯繫往來，並對詹舜凱社群帳號
      內容施加關注，則被告自可由詹舜凱臉書帳號張貼內容獲
      悉詹舜凱為有配偶之人。
　　⒊況且，原告係於110年9月21日發現被告與詹舜凱往來關係
      逾越異性一般交往分際，並於110年9月25日上午11時22分
      傳訊被告，要求被告將其與詹舜凱在一起親密關係時間地
      點完整交代，被告回覆「好，我希望還是能跟妳見個面」
      後，原告於110年9月26日上午11時9分再度傳訊「今天2點
      前可以給我你們的事發地點和時間嗎」，被告旋即傳訊詹
      舜凱「妳太太要我2點前把資料傳給她」，詹舜凱回覆「
      你有想說嗎」，被告回「沒有」、「我要保護自己，你又
      沒有保護我了」，有兩造及被告與詹舜凱所傳訊息翻拍照
      片存卷可參（見本院卷一第41至43頁），故從上開訊息內
      容，可知被告於110年9月21日之後仍可與詹舜凱訊息聯繫
      ，倘若被告確實如其所辯係於110年9月21日始知悉詹舜凱
      為有配偶之人，被告於110年9月21日至25日期間應會傳訊
      質疑詹舜凱隱瞞有婦之夫身分，而可提出此部分反證資料
      ，然被告全未提出此部分資料，更於110年9月25日傳訊與
      詹舜凱時，亦無任何關於詹舜凱隱瞞已婚身分之質疑，顯
      見被告與詹舜凱發生逾越男女一般交往互動分際之行為時
      ，已知詹舜凱已婚身分，被告抗辯其於附表所示行為時不
      知詹舜凱為有配偶之人云云，自難採信。
　　⒋被告自認於附表編號2所示時地，與詹舜凱親吻擁抱；於附
      表編號3、4所示時地，與詹舜凱擁抱；於附表6所示時地
      有「行為」欄所示行為；於附表編號7所示時地，與詹舜
      凱親吻等情。而被告於附表編號2所示時地，與詹舜凱所
      為行為，有當日錄影畫面逐秒翻拍照片存卷可參（見本院
      卷二第187至421頁），其中雖未見被告與詹舜凱兩人下體
      性器官接合行為，然可見被告與詹舜凱確實有親吻、擁抱
      及詹舜凱伸手碰觸被告下體等行為。又被告雖否認其於11
      0年7月至9月21日期間與詹舜凱發生性行為，然被告於110
      年9月25日、26日經原告傳訊要求清楚交代被告與詹舜凱
      在一起親密關係時間地點後，係傳訊與詹舜凱表示為保護
      自己故不想說等情，業經前述，倘若被告於110年7月至9
      月21日期間並未與詹舜凱發生性行為，不致傳訊此等內容
      與詹舜凱，是以，原告主張被告於110年7月至9月21日期
      間曾與詹舜凱發生性行為一事，堪認屬實。另被告雖否認
      於附表編號5所示時地與詹舜凱有「行為」欄所示行為云
      云，查被告於上開時地站立門旁，詹舜凱在其前方，被告
      與詹舜凱之間幾乎緊貼、觸手即及，被告頭部微抬相對詹
      舜凱下巴位置，過程中被告口罩均在下巴處，有當日錄影
      畫面逐秒翻拍照片存卷可憑（見本院卷二第490至495頁）
      ，故由照片所示被告與詹舜凱動作，可見兩人應係相互親
      吻，被告抗辯並未於附表編號5所示時地親吻詹舜凱云云
      ，自不可採。是以，被告於110年7月至9月21日期間與詹
      舜凱發生性行為；於附表編號2所示時地，與詹舜凱親吻
      、擁抱、經詹舜凱碰觸下體；於附表編號3、4所示時地，
      與詹舜凱擁抱；於附表編號5、7所示時地，與詹舜凱親吻
      ；於附表編號6所示時地，為「行為」欄所示作為。
　　⒌又被告抗辯係受詹舜凱追求而有親吻、擁抱等情況，顯然
      被告與詹舜凱已有逾越一般男女交往分際之情感交流，故
      被告與詹舜凱於110年7月至9月21日期間發生性行為；於
      附表編號2所示時地親吻、擁抱、經詹舜凱碰觸下體；於
      附表編號3、4所示時地擁抱；於附表編號5、7所示時地親
      吻，顯已逾越結交普通朋友等一般社交行為之不正常往來
      ，並逾社會一般通念所能容忍之範圍，已達破壞婚姻共同
      生活之圓滿安全及幸福之程度。至於被告抗辯附表編號6
      僅係一般朋友嬉鬧之舉云云，然被告與詹舜凱間具有逾越
      一般男女交往分際之情感交流，此舉動之前時日更已有相
      互親吻、擁抱、碰觸下體等作為，則被告所為附表編號6
      所示行為，顯係情慾挑逗之舉，並非一般交際往來之嬉鬧
      ，被告上開抗辯，實無可採。是以，依一般社會生活經驗
      法則判斷，被告與詹舜凱上開行為顯已逾越結交普通朋友
      等一般社交行為之不正常往來，並逾社會一般通念所能容
      忍之範圍，已達破壞婚姻共同生活之圓滿安全及幸福之程
      度，堪認被告上開行為已不法侵害原告基於配偶關係所生
      之身分法益，且已屬情節重大，並致原告精神上受有相當
      之痛苦，是就此原告依民法第184條第1項後段及第195條
      第3項準用第1項規定，請求被告賠償其所受非財產上之損
      害，自屬有據。　　　
  ㈡若是，則原告請求被告賠償精神慰撫金100萬元，有無理  由
    ？
    ⒈按慰藉金之賠償須以人格權遭遇侵害，使精神上受有痛苦
      為必要，其核給之標準固與財產上損害之計算不同，然非
      不可斟酌雙方身分資力與加害程度，及其他各種情形核定
      相當之數額（最高法院51年度台上字第223號判決意旨參
      照）。以人格權遭遇侵害，受有精神上之痛苦，而請求慰
      藉金之賠償，其核給之標準，須斟酌雙方之身分、資力與
      加害程度及其他各種情形核定相當之數額。且所謂相當，
      應以實際加害情形與其名譽影響是否重大及被害人之身分
      、地位與加害人之經濟情況等關係定之（最高法院86年度
      台上字第3537號判決意旨參照）。
　　⒉本院審酌被告與詹舜凱間不當之交往行為，致原告對美滿
      婚姻期待破碎而受有精神上之苦痛，併考量兩造間學經歷
      、身分地位、經濟狀況及加害程度等一切情狀（經本院詢
      問兩造學經歷及調取兩造財產及所得資料等查閱結果，因
      屬個人隱私，不於判決中揭露，詳見本院卷一第83至91頁
      及第143至144頁），認原告得請求被告就前開情事賠償其
      非財產上之損害以30萬元為適當，逾此部分之請求，則不
      應准許。
五、末按給付無確定期限者，債務人於債權人得請求給付時，經
    其催告而未為給付，自受催告時起，負遲延責任。其經債權
    人起訴而送達訴狀，或依督促程序送達支付命令，或為其他
    相類之行為者，與催告有同一之效力；遲延之債務，以支付
    金錢為標的者，債權人得請求依法定利率計算之遲延利息；
    應付利息之債務，其利率未經約定，亦無法律可據者，週年
    利率為5％，民法第229條第2項、第233條第1項、第203條分
    別定有明文。經查，本件原告損害賠償之請求屬無確定期限
    ，又係以支付金錢為標的，則依前揭法律規定，原告請求自
    起訴狀繕本送達被告之翌日即110年12月3日起（見本院卷一
    第63頁）至清償日止，按週年利率5％計算之利息，亦屬有據
    ，應予准許。
六、綜上，本件原告依民法第184條第1項後段及第195條第3項準
    用第1項規定，請求被告給付30萬元，及自110年12月3日起
    至清償日止，按週年利率5%計算之利息，為有理由，應予准
    許；逾此範圍，則無理由，應予駁回。
七、本件原告勝訴部分，命被告給付金額未逾50萬元，依民事訴
    訟法第389條第1項第5款規定，應依職權宣告假執行，原告
    雖陳明願供擔保請准宣告假執行，僅係促使法院職權發動，
    並無准駁之必要。另被告陳明願供擔保請准免為假執行，經
    核於法並無不合，爰酌定相當之擔保金額，准許之。至原告
    敗訴部分，其假執行之聲請失所附麗，應予駁回。
八、本件事證已臻明確，兩造其餘攻擊防禦方法及所提證據，經
    本院斟酌後，認均不足以影響本判決之結果，自無逐一詳予
    論駁之必要，併此敘明。
九、訴訟費用負擔之依據：民事訴訟法第79條。
中　　華　　民　　國　　111 　年　　12　　月　　14　　日
                  民事第五庭    法　官　何若薇
以上正本係照原本作成。
如對本判決上訴，須於判決送達後20日內向本院提出上訴狀。如
委任律師提起上訴者，應一併繳納上訴審裁判費。
中　　華　　民　　國　　111 　年　　12　　月　 14　 　日
                                書記官  林俐如         
  
　　　　　　　　
附表：
編號 日期時間 地點 行為 證據資料 被告答辯 1 110年7月至9月21日間 被告家中 被告與詹舜凱性器官結合之行為 原證16、18 對話無足認定為被告，亦無從認定有性器接合行為。 2 110年9月5日 下午6時 系爭髮廊洗頭區 被告與詹舜凱為愛撫、親吻、擁抱之行為、被告性器官與詹舜凱之手部或鼠蹊部接合、並發生性器官接合之行為 原證5 無性器接合行為 3 110年9月15日 上午10時 系爭髮廊髮廊 被告與詹舜凱為擁抱行為 原證3 承認有擁抱行為 4 110年9月15日 下午7時 系爭髮廊髮廊 被告與詹舜凱為擁抱行為 原證3 承認有擁抱行為 5 110年7月至9月21日 間某日 系爭髮廊髮廊休息區 被告與詹舜凱親密熱吻 原證19 否認有接吻行為 6 110年7月至9月21日 間某日 系爭髮廊髮廊收銀區 被告將右腳跨入詹舜凱兩腿中間，並主動邀約詹舜凱至被告家中遊玩 原證20 承認有將右腳跨入詹舜凱兩腿中間，但僅為嬉鬧之舉； 所表示「歡迎來我家玩」僅係邀請與室友聚會 7 110年8月22日 晚間10時許 系爭髮廊髮廊收銀區 親密接吻之行為 原證21 承認有親吻行為